臺灣新北地方法院刑事判決
111年度金訴字第93號
公  訴  人  臺灣新北地方檢察署檢察官
被      告  楊政穎



上列被告因違反洗錢防制法等案件，經檢察官提起公訴（110年
度偵字第44978號），本院判決如下：
    主  文
楊政穎犯三人以上共同詐欺取財罪，處有期徒刑壹年貳月。
    事  實
一、楊政穎明知將金融機構帳戶資料交給他人使用，常被利用為
    與財產有關之犯罪工具，而得預見他人利用其所提供之金融
    機構帳戶實行詐欺或其他財產犯罪，並可預見提領他人匯入
    其所提供金融帳戶內之來路不明款項後，再轉交與第三人之
    舉，極可能係他人收取詐騙所得款項，以掩飾詐騙所得去向
    、所在，仍基於不違背其本意之不確定故意，於民國109年1
    2月間某日，與真實姓名年籍不詳LINE暱稱為「速借網-羅仁
    傑」、「瑞銀資產-暘信」及不詳詐欺集團成員共同意圖為
    自己不法所有及掩飾或隱匿特定犯罪所得之來源，基於詐欺
    取財、移轉特定犯罪所得之犯意聯絡，由楊政穎先提供其所
    有之中國信託商業銀行帳號000000000000號帳戶（下稱本案
    帳戶），嗣不詳詐欺集團成員即於附表所示時間，以附表所
    示方式詐欺附表所示之人，致附表所示之人陷於錯誤，遂於
    附表所示時間，匯款如附表所示金額至本案帳戶，楊政穎再
    依「瑞銀資產-暘信」指示，於附表所示時間、地點自本案
    帳戶內提領如附表所示款項後，於附表所示時間、地點，上
    繳提領之款項予附表所示之不詳詐欺集團成員，而以此方式
    掩飾或隱匿犯罪所得來源及去向。
二、案經案經黃文成訴由新北市政府警察局海山分局報告臺灣新
    北地方檢察署檢察官偵查起訴。
    理  由
一、證據能力有無之認定：
　　本件認定事實所引用之傳聞證據，被告楊政穎於本院準備程
    序均明示同意作為證據（見本院卷第46頁），本院審酌該等
    證據作成時之情況，尚無顯不可信與不得作為證據之情形，
    亦無違法不當與證明力明顯過低之瑕疵，且與待證事實具關
    聯性，認為以之作為證據應屬適當，依刑事訴訟法第159條
    之5第1項規定，均有證據能力。至以下所引其餘非屬供述證
    據部分，既不適用傳聞法則，復查無違法取得之情事存在，
    自應認同具證據能力。
二、認定本案犯罪事實之證據及理由：
　　訊據被告固坦承其有交付本案帳戶，且在告訴人黃文成匯款
    如附表所示款項後，其有提領如附表所示金額，並將款項於
    附表所示時間、地點交予之不詳之人，惟矢口否認有何加重
    詐欺取財、洗錢之犯行，辯稱：其是在網路上搜尋貸款資訊
    ，而透過「速借網」之平台與「速借網-羅仁傑」及「瑞銀
    資產-暘信」聯繫，對方說要幫忙美化帳戶等詞。經查：
　㈠被告前開事實坦承之部分，除經被告於本院準備程序中供述
    在卷外（見本院卷第45頁），並有證人黃文成於警詢時之指
    證在卷可憑（見偵卷第23至27頁），且有中國信託商業銀行
    股份有限公司110年3月4日中信銀字第110224839047308號函
    暨所附本案帳戶1份、監視器錄影畫面1張、告訴人之合作金
    庫匯款申請書1紙附卷可稽（見偵卷第39至51、18、77頁）
    ，是就此部分事實，首堪認定。
　㈡查被告係於110年1月11日起，與「速借網-羅仁傑」以LINE聯
    繫，被告並稱近期向中國信託銀行申請信用貸款未成功，「
    速借網-羅仁傑」其後僅依被告提供之聯合徵信資料遂表示
    可以辦理貸款，並要求被告再提供勞保異動明細、身分證正
    反面及名下所有銀行封面及近3頁等資料，於取得被告銀行
    封面頁後隨即於同年月14日轉介「瑞銀資產-暘信」之人與
    被告，並要被告與該人聯繫等情，有被告與「速借網-羅仁
    傑」間LINE對話記錄擷圖1份在卷可憑（見本院卷第67至91
    頁），而被告於前後不到5日期間，即為貸款一事與LINE不
    同暱稱之2人聯繫，核與一般銀行等金融機構受理貸款申辦
    ，通常有固定之承辦人員協助辦理迥異。再者，被告與自稱
    「速借網-羅仁傑」、「瑞銀資產-暘信」之人均素未謀面，
    對方業均無提出相關銀行證件、營業處所之證明等情，業經
    被告自承在卷（見本院卷第123頁），是被告對於其等之真
    實姓名、是否確實在金融機構任職、如何為其美化帳戶、美
    化帳戶之流程、美化帳戶之款項來源、美化帳戶之費用等重
    要資訊均無所悉，即率爾在無信賴關係可言之情形下，將本
    案帳戶傳與對方，並在匯入款項之人係被告不認識之告訴人
    ，亦非欲美化其帳戶之「瑞銀資產-暘信」、「速借網-羅仁
    傑」情形下，即依指示將款項領出卻毫未懷疑等節，顯然悖
    於常理。
　㈢且依前開對話記錄所示，被告亦自承先前曾有向中國信託銀
    行申辦貸款之經驗，然未通過等節（見本院卷第67頁反面）
    ，顯見被告對銀行之信用貸款程序並非毫不知悉，而依一般
    合法、正當之貸款流程，並未有何提供帳戶製造金流以「美
    化帳戶」之過程，此應為一般社會大眾所得知悉，且被告提
    供帳戶之目的既係在虛增、虛飾、膨脹其信用額度，使貸款
    方誤信其有資力而同意貸款，被告對於對方會使用不正方法
    及帳戶內之款項恐涉及不法等節，以一般人具有之社會經驗
    ，當能有所預見。何況，於附表所示告訴人匯入款項於本案
    帳戶後，前開「瑞銀資產-暘信」、「速借網-羅仁傑」等人
    為美化資金流動紀錄既可以將金錢轉帳匯入被告本案帳戶內
    ，則被告美化帳戶之目的已完成，在美化完帳戶後再將款項
    以轉帳匯款方式返還即可，何必大費周章將款項以現金方式
    實際領出再交予不詳之人，徒增遺失、甚或反遭實際提款之
    人侵吞該款項之風險，且匯入之款項存在本案帳戶內又立即
    提領，自無從達到美化帳戶之結果，至為甚明。
　㈣而按刑法上之故意，可分為直接故意與不確定故意（間接故
    意），行為人對於構成犯罪之事實，明知並有意使其發生者
    ，為直接故意；行為人對於構成犯罪事實，預見其發生而其
    發生並不違背其本意者，為間接故意。基於申辦貸款之意思
    提供金融帳戶資料，是否同時具有詐欺取財及洗錢之不確定
    故意，並非絕對對立、不能併存之事，亦即縱係因申辦貸款
    而與對方聯繫接觸，但於提供金融帳戶資料與對方時，依行
    為人本身之智識能力、社會經驗、與對方互動之過程等情狀
    ，如行為人對於其所提供之帳戶資料，已預見被用來作為詐
    欺取財等非法用途之可能性甚高，惟仍心存僥倖認為不會發
    生，猶將該等金融帳戶物件提供他人使用，可認其對於自己
    利益之考量遠高於他人財產法益是否因此受害乙節，容任該
    等結果發生而不違背其本意，而具有詐欺取財及洗錢之不確
    定故意。近年詐騙集團犯案猖獗，利用人頭帳戶供為受騙者
    匯入款項所用之事，廣經電視新聞、報章雜誌及網路等大眾
    傳播媒體披露，政府亦極力宣導。是依一般人之社會生活經
    驗，若見他人不以自己名義申請帳戶，反向人收集存款帳戶
    為不明用途使用或流通，衡情對於該等帳戶可能供作不法目
    的使用，特別是供詐欺取財犯罪之用，當有合理之預見。被
    告於案發時為心智健全之成年人，有高中畢業之智識程度，
    復有貸款經驗，亦有相當工作經驗，實非懵懂無知或初步入
    社會之無經驗年輕人，而有相當社會歷練，對此自難諉為不
    知。是被告提供本案帳戶供詐欺集團使用，並配合將匯入自
    己帳戶中之金錢提領後，依指示將詐騙款項轉交與詐欺集團
    指定之人，製造金流斷點，藉此掩飾及隱匿詐欺犯罪所得去
    向，堪認被告主觀上有詐欺、洗錢犯罪之未必故意，甚為明
    灼。
　㈤再按共同正犯之成立，祇須具有犯意之聯絡，行為之分擔，
    既不問犯罪動機起於何人，亦不必每一階段犯行，均經參與
    ；換言之，共同實施犯罪行為之人，在合同意思範圍以內，
    各自分擔犯罪行為之一部，相互利用他人之行為，以達其犯
    罪之目的者，即應對於全部所發生之結果，共同負責。查現
    今詐欺集團之犯罪型態及模式，自取得人頭帳戶、向被害人
    行騙、指示被害人匯款、提領詐得款項、層轉上繳、朋分贓
    款等各階段，乃需多人縝密分工方能完成，倘其中有任一環
    節脫落，即無法順遂達成其等詐欺取財、避免追查之目的。
    是以被告提供本案帳戶並提款後轉交，雖未自始參與詐欺取
    財、洗錢之各階段犯行，然其主觀上對於自身所分擔者，乃
    係詐欺取財及避免追查所不可或缺之重要環節，已有所預見
    ，業如前述，足認被告與「速借網-羅仁傑」、「瑞銀資產-
    暘信」及其所屬詐欺集團成年成員在意思合同範圍內，各自
    分擔犯罪行為之一部，並相互利用他人行為以達詐欺取財及
    洗錢之目的，其等就上開犯行確有犯意聯絡及行為分擔，且
    已知共犯包括被告、「速借網-羅仁傑」、「瑞銀資產-暘信
    」及其交付提領後款項之不詳成年男子，人數已達3人以上
    至明。
　㈥綜上所述，本案事證明確，被告所為三人以上共同犯詐欺取
    財、共同洗錢犯行，均堪認定，應依法論科。 
三、論罪科刑：
  ㈠關於罪名及罪數：
　⒈本案詐欺集團成員除被告外，尚有「速借網-羅仁傑」、「瑞
    銀資產-暘信」及被告交付提領後款項之不詳成年男子，被
    告主觀上已知悉所參與之詐欺集團有3人以上，而構成刑法
    第339條之4第1項第2款三人以上共同犯詐欺取財罪；另依洗
    錢防制法第3條第1款之規定，最輕本刑為6月以上有期徒刑
    以上之罪，係屬洗錢防制法所稱之特定犯罪，而被告就附表
    所犯刑法第339條之4第1項之罪之法定刑為1年以上7年以下
    有期徒刑，核屬洗錢防制法第3條第1款所定義之特定犯罪，
    而被告與其所屬詐欺集團為製造金流斷點且阻撓嗣後特定犯
    罪之刑事偵查追訴，由先取得本案帳戶後，再由被告負責提
    領詐欺款項並交予以其他真實姓名年籍不詳之詐欺集團成員
    ，以此方式隱匿特定犯罪所得之來源及去向，自與洗錢防制
    法第2條第2款之洗錢行為相符，而觸犯同法第14條第1項之
    一般洗錢罪。
　⒉是核被告所為，係犯刑法第339條之4第1項第2款之以上共同
    詐欺取財罪、洗錢防制法第14條第1項之一般洗錢罪。被告
    與「速借網-羅仁傑」、「瑞銀資產-暘信」及被告交付提領
    後款項之不詳成年男子間，具有犯意聯絡及行為分擔，為共
    同正犯。被告所犯三人以上共同詐欺取財罪、一般洗錢罪，
    屬一行為而同時觸犯數罪名，為想像競合犯，應分別從一重
    之刑法第339條之4第1項第2款之三人以上共同詐欺取財罪處
    斷。
  ㈡關於量刑：
　　爰以行為人之責任為基礎，審酌被告正值青壯，提供自己帳
    戶予詐欺集團，並協助提領款項而與詐欺集團共同遂行詐騙
    行為，以牟取不法報酬，且詐騙所得之款項流向難以查緝，
    手段可議，應予非難；復衡酌被告參與詐欺集團詐欺取財犯
    行之犯罪參與程度、告訴人所受財產上損害之程度等犯罪情
    節及犯罪所生危害；另考量被告自始均否認犯行、迄今均未
    與告訴人達成調解以賠償損害之犯後態度；再佐以被告於本
    院審理時自承最高學歷為高中畢業之智識程度，目前在工廠
    工作，未婚，經濟狀況一般，無需扶養之親屬或家人之之家
    庭狀況及經濟情形等各項情狀，量處如主文所示之刑，以資
    儆懲。
四、末依卷內事證尚無證據證明被告確有從該不詳詐欺集團成員
    處實際獲取犯罪所得或自告訴人遭詐得之財物中分得任何財
    產上利益，是就此部分自無從宣告沒收，附此敘明。
據上論斷，應依刑事訴訟法第299條第1項前段，洗錢防制法第14
條第1項，刑法第11條、第28條、第339條之4第1項第2款、第55
條，刑法施行法第1條之1第1項，判決如主文。
本案經檢察官曾開源提起公訴，檢察官顏汝羽到庭執行職務。
中　　華　　民　　國　　111 　年　　5 　　月　　10　　日
                  刑事第七庭  審判長法  官  彭全曄

                                    法  官  劉思吟

                                    法  官  白承育
上列正本證明與原本無異。
如不服本判決，應於判決送達後20日內敘明上訴理由，向本院提
出上訴狀 (應附繕本) ，上訴於臺灣高等法院。其未敘述上訴理
由者，應於上訴期間屆滿後20日內向本院補提理由書「切勿逕送
上級法院」。
                                    書記官  馬韻凱
中　　華　　民　　國　　111 　年　　5 　　月　　16　　日
附錄本案論罪科刑法條全文：
刑法第339條之4
犯第三百三十九條詐欺罪而有下列情形之一者，處一年以上七年
以下有期徒刑，得併科一百萬元以下罰金：
一、冒用政府機關或公務員名義犯之。
二、三人以上共同犯之。
三、以廣播電視、電子通訊、網際網路或其他媒體等傳播工具，
    對公眾散布而犯之。
前項之未遂犯罰之。
洗錢防制法第2條
本法所稱洗錢，指下列行為：
一、意圖掩飾或隱匿特定犯罪所得來源，或使他人逃避刑事追訴
    ，而移轉或變更特定犯罪所得。
二、掩飾或隱匿特定犯罪所得之本質、來源、去向、所在、所有
    權、處分權或其他權益者。
三、收受、持有或使用他人之特定犯罪所得。
洗錢防制法第14條
有第二條各款所列洗錢行為者，處七年以下有期徒刑，併科新臺
幣五百萬元以下罰金。
前項之未遂犯罰之。
前二項情形，不得科以超過其特定犯罪所定最重本刑之刑。
附表（金額均為新臺幣）：
犯罪事實       告訴人 詐騙方式及時間 匯款時間 匯款金額 匯入帳戶 提領地點及金額 交付款項時間、地點 黃文成 詐欺集團不詳成員於110年1月18日冒充黃文成之侄子並以Line通訊軟體表示欠錢須借款，致黃文成陷於錯誤，遂依指示匯款如右列所示。 110年1月18日14時44分許（起訴書誤載為14時26分許）。 60,000元。 被告之中國信託商業銀行帳號000000000000號帳戶。 110年1月18日15時2分許，在新北市○○區○○路0段000○00號統一超商正泰門市自動櫃員機提領92,000元。 於110年1月18日（起訴書誤載為1日）15時10分許，在新北市○○區○○路000號旁巷子內。